最高法院刑事判決　　　　　　一○○年度台上字第六三一九號
上　訴　人　台灣高等法院台中分院檢察署檢察官
上　訴　人　
即　被　告　謝慶鐘
上列上訴人等因被告妨害性自主案件，不服台灣高等法院台中分
院中華民國九十九年七月二十八日第二審判決（九十九年度上訴
字第三七三號，起訴案號：台灣南投地方法院檢察署九十八年度
偵字第三一六九號），提起上訴，本院判決如下：
    主  文
原判決撤銷，發回台灣高等法院台中分院。
    理  由
本件原判決認定：上訴人即被告（下稱被告）謝慶鐘係兆元工程
行之吊車司機，明知被害人甲女（代號○○○○○○○○號，民
國九十二年十月生，真實姓名年籍資料詳卷附對照表）係未滿十
四歲之女子，其於九十八年六月三十日下午四時三十分許，在南
投縣草屯鎮○○路一五四之三九號旁，即○○工程行內之休息室
等待工作時，見被害人下課至該休息室等候其母接送，認被害人
年幼（滿五歲）可欺而有機可趁，竟基於猥褻之犯意，利用被害
人懵懂不解人事，尚無性自主之認知，將被害人抱起坐在其大腿
上，而以手指隔著被害人內褲戳其下體，而對被害人為猥褻行為
得逞。嗣被害人返家由其母幫其洗澡時，被害人向其母表示下體
疼痛，經其母詢問原由後帶往醫院驗傷，並於翌日上午報警而查
悉上情等情。因而撤銷第一審判決，改判論處被告對於未滿十四
歲之女子為猥褻行為罪刑，固非無見。
惟查：(一)、證據雖已調查而其內容尚未明瞭者，即與未經調查無
異，如遽行判決，仍屬應於審判期日調查之證據而未予調查，尚
不得遽對被告為有利或不利之認定。原判決說明公訴意旨指被告
所為涉犯刑法第二百二十四條之一加重強制猥褻罪嫌，係屬有誤
，因而變更檢察官所引應適用之法條，改判論處被告刑法第二百
二十七條第二項對於未滿十四歲之女子為猥褻行為罪刑，係以被
告僅係利用未滿十四歲之被害人懵懂不解人事，可以聽任其罷佈
之機會予以猥褻，實際上並未施強暴、脅迫等足以壓抑被害人性
自主決定權，而剝奪被害人意思自由之手段（見原判決第二十七
頁第十九至二十二行），為其論斷之依據。然原判決於事實欄記
載：被告係○○工程行之吊車司機；被告以手指隔著被害人內褲
戳其下體。及於理由欄說明：被害人係九十二年十月生，於本件
案發時僅滿五歲（見原判決第四頁第一至二行）；被害人於案發
後經佑民醫療社團法人佑民醫院（下稱佑民醫院）驗傷結果：「
……２、左側小陰唇有約一點五公分長之裂傷，有壓痛感。３、
處女膜下方六點鐘方向有約零點二公分之鬱痕。４、右側小陰唇
於九點鐘方向有約零點三公分長之鬱痕」等情，有該醫院受理疑
似性侵害事件驗傷診斷書在卷可稽（見原判決第二十頁第十七至
二十三行）；可見被告係在周○○離開休息室之空檔，抱起被害
人坐在其大腿上戳其下體（見原判決第二十四頁第十九至二十一
行）等情，苟俱屬無訛。則年僅五歲之幼弱被害人，遭壯年且從
事勞動工作之被告，以手指隔著被害人內褲戳其下體，仍致被害
人下體受有上開裂傷及鬱痕。被告以手指戳被害人下體之力道既
已造成上開傷勢，能否謂為非以強暴之方法，違反被害人之意願
，已非無疑。又原判決事實既認定被害人年幼（滿五歲），「無
性自主之認知」，則被害人即欠缺性自主決定之意思能力，而無
從表達出「不同意」之意思，自不發生是否妨害其意思自由之問
題。乃原判決理由卻以被告未壓抑被害人之性自主決定權，資為
未違反被害人意願，不成立強制猥褻罪之依據，亦有未合。究竟
實情如何？原審未予究明，即遽行判決，自有調查未盡、理由不
備之違誤。(二)、有罪之判決書，對被告有利之證據不採納者，應
說明其理由，為刑事訴訟法第三百十條第二款所明定。故有罪判
決書對於被告有利之證據，如不加採納，必須說明其不予採納之
理由，否則即難謂無判決不備理由之違誤。是事實審法院應於審
判期日就被告否認犯罪所為有利之辯解事項與證據，予以調查，
而於有罪判決理由內詳加論列，否則率行判決，即屬於法有違。
原判決說明證人周港寶證述：伊未發現被害人有何異狀等情，並
不能為有利於被告之論斷。係以被告利用周○○離開休息室之空
檔，抱起被害人坐在被告大腿上而戳其下體，為其依據（見原判
決第二十四頁第十九至二十三行）。惟被告及其選任辯護人於原
審審理中一再具狀及以言詞辯稱：依佑民醫院被害人驗傷診斷書
之記載，被害人因而受有「左側小陰唇裂傷、右側小陰唇及處女
膜鬱痕」之傷勢，而年幼之被害人對該等傷勢應感覺甚為疼痛，
而會立即影響其表情、走路及其他活動等，則周○○等人豈有可
能未查覺被害人有異狀，足見被告並無檢察官所指之犯行（見原
審卷第三十六頁、第七十四頁、第九十七頁背面）等情。乃原審
未就被告上開辯解各情詳予調查研求，復未說明被告前揭辯解各
情，何以不足採信之理由，其查證未盡且理由欠備，遽行判決，
難昭折服。檢察官及被告上訴意旨指摘原判決不當，尚非全無理
由。按第三審法院應以第二審判決所確認之事實為判決基礎，刑
事訴訟法第三百九十四條第一項前段定有明文。原判決上述之違
背法令，影響於事實之確定，本院無可據以為裁判，應將原判決
撤銷，發回原審法院更為審判。
據上論結，應依刑事訴訟法第三百九十七條、第四百零一條，判
決如主文。
中    華    民    國  一○○  年   十一   月   十七   日
                      最高法院刑事第十二庭
                          審判長法官  陳  世  雄  
                                法官  張  祺  祥  
                                法官  宋      祺  
                                法官  惠  光  霞  
                                法官  周  盈  文  
本件正本證明與原本無異
                                      書  記  官  
中    華    民    國  一○○  年   十一   月  二十三  日
                                                      K